【裁判字號】    99,簡上,19
【裁判日期】    990211
【裁判案由】    詐欺
【裁判全文】
臺灣新竹地方法院刑事判決              99年度簡上字第19號
上  訴  人
即  被  告  乙○○
上列上訴人即被告因詐欺案件，不服本院新竹簡易庭98年度審竹
簡字第1082號，中華民國98年9 月30日第一審簡易判決（聲請簡
易判決處刑書案號：98年度偵字第5885號），提起上訴，暨臺灣
嘉義地方法院檢察署檢察官移送併案審理（98年度偵字第4432號
），本院管轄第二審之合議庭判決如下：
    主  文
上訴駁回。
乙○○緩刑貳年。
    事  實
一、乙○○依其智識經驗，應能預見提供自己之金融帳戶存摺、
    提款卡及密碼等物予他人使用，常與財產犯罪密切相關，且
    取得他人帳戶之目的在於收取贓款，及掩飾犯行不易遭人追
    查，竟容任所提供之帳戶可能被他人用以詐欺取財，而基於
    幫助他人實施詐欺取財犯罪之不確定故意，於民國98年4 月
    14日，在台北縣某處，將其所有京城商業銀行竹崎分行、帳
    號000-00-000000-0 號帳戶之存摺、金融卡及密碼等帳戶資
    料，交予真實姓名不詳，年約30歲之成年男子。嗣經詐騙集
    團成員以不詳方式取得上開帳戶資料後，基於意圖為自己不
    法所有之詐欺犯意，於於98年4 月16日晚上9 時許致電甲○
    ○，佯稱其購物誤設定分期付款，須前往提款機前操作更正
    ，致甲○○誤信而陷於錯誤，於同日晚上9 時59分許在新竹
    市○○街1 號統一便利商店內之自動提款機前操作，依其指
    示匯入新台幣（下同）2 萬9999元至乙○○上開帳戶，嗣甲
    ○○發現其帳存款餘額減少，知悉受騙，始報警循線查知上
    情。
二、案經嘉義縣警察局竹崎分局報告臺灣新竹地方法院檢察署檢
    察官偵查聲請簡易判決處刑暨新竹市警察局第二分局報告臺
    灣嘉義地方法院檢察署檢察官偵查移送併案審理。
    理  由
壹、程序部分：
    按被告以外之人於審判外之言詞或書面陳述，除法律有規定
    者外，不得作為證據；又被告以外之人於審判外之陳述，雖
    不符合同法第159 條之1 至第159 條之4 之規定，但經當事
    人於審判程序同意作為證據，法院審酌該言詞陳述或書面陳
    述作成時之情況，認為適當者，亦得為證據。當事人、代理
    人或辯護人於法院調查證據時，知有第159 條第1 項不得為
    證據之情形，而未於言詞辯論終結前聲明異議者，視為有前
    項之同意，刑事訴訟法第159 條第1 項及第159 條之5 分別
    定有明文。經查，本判決下列所引用之各該被告以外之人於
    審判外之陳述（包含書面陳述），除公務員職務上製作之紀
    錄文書，並無顯不可信之情況，依刑事訴訟法第159 條之4
    第1 款規定，有證據能力外，其餘亦屬傳聞證據部分，檢察
    官、被告於本院準備程序中均表示沒有意見，且迄於言詞辯
    論終結前亦未聲明異議。本院審酌上開證據資料製作時之情
    況，尚無違法不當及證明力明顯過低之瑕疵，亦認為以之作
    為證據應屬適當，故揆諸前開規定，爰依刑事訴訟法第159
    條之5 規定，認前揭證據資料均有證據能力。
貳、實體部分：
一、認定犯罪事實所憑證據及認定之理由
(一)、訊據被告乙○○就事實欄所載之犯罪事實，於本院審理時坦
    承不諱，復經被害人甲○○於警詢中陳述遭詐騙過程在卷（
    參臺灣新竹地方法院檢察署98年度偵字第4643號卷【下稱竹
    偵卷】第4 至5 頁、新竹市警察局第二分局刑案偵查卷宗【
    下稱竹警卷】第2 頁），且有新竹市警察局第二分局東勢派
    出所受理詐騙帳戶通報警示簡便格式表1 紙（參竹警卷第3
    頁）、內政部警政署反詐騙諮詢專線紀錄表1 紙（參竹警卷
    第4 頁）、中國信託自動櫃員機交易明細表1 紙（參竹警卷
    第5 頁）、京城商業銀行竹崎分行開戶資料及客戶存提紀錄
    單（參竹偵卷第11-13 頁）、該行98年4 月29日（98）京城
    竹分字第80號函及檢附之客戶存提紀錄單（參臺灣嘉義地方
    法院檢察署偵字第4432號卷第16-17 頁）、該行98年9 月24
    日（98）京城竹分字第159 號函及檢附之客戶存提紀錄單（
    參本院98年審竹簡字第799 號卷第9 -12 頁）附卷可稽，是
    認被告上開自白內容應與事實相符，應足採信。
(二)、又被告可預見金融帳戶存摺、提款卡、密碼提供他人使用將
    幫助他人實施詐欺犯罪，其輕易將存摺、提款卡、密碼交付
    他人，顯有縱有人以其金融帳戶實施詐欺犯罪亦不違背其本
    意之幫助詐欺不確定故意。
(三)、從而，本案事證已臻明確，被告幫助詐欺取財犯行堪以認定
    ，自應依法論罪科刑。
二、按刑法上之幫助犯，係對於犯罪與正犯有共同之認識，而以
    幫助之意思，對於正犯資以助力，而未參與實施犯罪之行為
    者而言（最高法院84年度臺上字第5998號、88年度臺上字第
    1270號判決同此見解）；是以如未參與實施犯罪構成要件之
    行為，且係出於幫助之意思提供助力，即屬幫助犯。查被告
    提供銀行之提款卡及密碼予他人使用，使不法集團向被害人
    等詐騙財物後，得以使用被告上開帳戶為匯款工具，致被害
    人匯款至被告帳戶內，而遂行詐欺取財之犯行，顯係參與詐
    欺取財構成要件以外之行為，而對該實施詐騙之人遂行詐欺
    取財犯行資以助力。核被告所為，係犯刑法第339 條第1 項
    之幫助詐欺取財罪。被告幫助他人詐欺取財犯行，為幫助犯
    ，依刑法第30條第2 項規定，按正犯之刑減輕之。
三、移送併辦部分（即臺灣嘉義地方法院檢察署98年度偵字第44
    32號案）與本件聲請簡易判決處刑之犯罪事實乃同一事實，
    為單純一罪，本院自得一併審理，併此敘明。
四、經查，原審以被告罪證明確，適用刑事訴訟法第449 條第1
    項前段、第454 條第2 項，刑法第339 條第1 項前段、第30
    條第1 項前段、第2 項、第41條第1 項前段、刑法施行法第
    1 條之1 ，逕以簡易判決處刑，量處被告有期徒刑3 月，如
    易科罰金，以1 千元折算1 日，認事用法並無違誤，所量刑
    度亦稱妥適。被告上訴意旨以其已賠償被害人損失而請求輕
    判等語。其上訴為無理由，應予駁回。
五、末查，被告未曾因故意犯罪受有期徒刑以上刑之宣告，有臺
    灣高等法院被告前案紀錄表在卷足按（參本院卷第32頁）。
    其因年輕識淺，一時失慮致罹刑章，且業與被害人甲○○成
    立和解，願賠償29999 元予被害人，此有本院99年度竹調字
    第25號調解筆錄在卷可佐（參本院卷第23頁），並已於99年
    2 月8 日前匯入被害人指定帳戶，亦有本院公務電話紀錄在
    卷可憑（參本院卷第24頁），足認被告犯後態度尚稱良好，
    已賠償被害人全部損失，其經此次偵審程序，當知所警惕，
    信無再犯之虞，且被害人亦表示宥恕之意（參本院卷第19頁
    ），本院認被告所受宣告之刑以暫不執行為適當，爰依刑法
    第74條第1 項第1 款之規定，併予宣告緩刑2 年，以啟自新
    。
據上論斷，應依刑事訴訟法第455 條之1 第1 項、第3 項、第36
8 條，刑法第74條第1 項第1 款，判決如主文。
本案經檢察官陳瑞仁到庭執行職務。
中    華    民    國    99    年    2     月    11    日
                  刑事第二庭審判長    法  官  賴淑敏
                                      法  官  楊數盈
                                      法  官  林惠君
以上正本證明與原本無異。
不得上訴。
中    華    民    國    99    年    2     月    11    日
                                      書記官  劉亭筠
附錄論罪科刑法條全文
刑法第339條：
意圖為自己或第三人不法之所有，以詐術使人將本人或第三人之
物交付者，處五年以下有期徒刑、拘役或科或併科一千元以下罰
金。
以前項方法得財產上不法之利益或使第三人得之者，亦同。
前二項之未遂犯罰之。
刑法第30條：
幫助他人實行犯罪行為者，為幫助犯。雖他人不知幫助之情者，亦同。
幫助犯之處罰，得按正犯之刑減輕之。

司法院資訊處製作；財團法人民間司法改革基金會備份。
